臺灣屏東地方法院民事判決
111年度訴字第149號
原      告  蘇○○  
訴訟代理人  陳世明律師
            梁家豪律師
被      告  藍○○  
訴訟代理人  李俊賢律師
            王心甫律師
上列當事人間請求侵權行為損害賠償事件，本院於民國111年5月
31日言詞辯論終結，判決如下：
    主      文
被告應給付原告新台幣壹拾萬元，及自民國一一一年三月二十九
日起至清償日止，按週年利率百分之五計算之利息。
原告其餘之訴駁回。
訴訟費用由被告負擔十分之一，餘由原告負擔。
本判決原告勝訴部分得假執行；但被告如以新台幣壹拾萬元為原
告預供擔保，得免為假執行。
原告其餘假執行之聲請駁回。
    事實及理由
一、本件原告起訴時，係以其配偶甲○○為共同被告，嗣於本院民
    國111年5月6日言詞辯論期日以言詞撤回對甲○○之起訴，並
    經甲○○同意（見本院卷第119、120頁），依民事訴訟法第26
    2條第1項、第263條第1項前段規定，視同原告未對甲○○起訴
    ，本院自無庸審理。
二、原告主張：原告與甲○○於104年6月12日結婚，育有2名子女
    ，並於109年間計畫生育第3名子女。惟甲○○約自110年年初
    起經常於假日與友人出遊，而拒絕透漏友人身分，亦拒絕與
    原告共同出遊，嗣於110年年中懷孕後，竟執意施行人工流
    產，於人工流產後則以需要空間、自由為由，自111年1月15
    日起遷出原告住處，宣稱其與2女同事共同在外租屋居住，
    復不欲原告得知其租屋處，原告事後檢視行車紀錄器，發現
    甲○○於搬遷前一日係與男性同行。又甲○○遷出後，僅於111
    年1月25日返家探視子女，農曆春節期間亦僅於大年初二（
    同年2月2日）返家探視子女10分鐘，即匆匆離去與友人出遊
    。原告遂依行車紀錄器之路線紀錄，於大年初三（同年2月3
    日）在甲○○租屋處即高雄市○○區○○○路000巷00號501室（下
    稱租屋處）附近守候，發現甲○○與被告共同自租屋處外出，
    由被告騎乘甲○○所有之車牌號碼000-0000號機車（下稱系爭
    機車）附載甲○○前往用餐，期間甲○○與被告有摟腰、摸大腿
    等親密動作，並於用餐後共同返回租屋處，則被告顯已與甲
    ○○同居，經原告事後向甲○○質問，甲○○反而要求與原告離婚
    。被告明知甲○○為有配偶之人，其所為不法侵害原告基於配
    偶關係之身分法益，且情節重大，致原告精神上受有莫大痛
    苦，原告得依民法第184條第1項前段、後段（請求擇一為有
    利於原告之判決）及第195條第1項、第3項規定，請求被告
    加計法定遲延利息賠償新台幣（下同）100萬元，以資慰藉
    等語，並聲明：㈠被告應給付原告100萬元，及自起訴狀繕本
    送達翌日起至清償日止，按週年利率百分之5計算之利息。㈡
    原告願供擔保請准宣告假執行。
三、被告則以：被告未與甲○○同居，與甲○○之交往亦未逾社交分
    際，於111年2月3日僅係與甲○○聚會用餐，因甲○○經歷小產
    、身體虛弱，故予以攙扶，並非撫摸甲○○之大腿，餐畢將甲
    ○○載回租屋處後，即自行返家。是以，原告主張被告不法侵
    害基於配偶關係之身分法益，洵屬無據等語，資為抗辯，並
    聲明：㈠原告之訴及假執行之聲請均駁回。㈡如受不利判決，
    被告願供擔保請准宣告免為假執行。
四、按因故意或過失，不法侵害他人之權利者，負損害賠償責任
    。故意以背於善良風俗之方法，加損害於他人者亦同。不法
    侵害他人之身體、健康、名譽、自由、信用、隱私、貞操，
    或不法侵害其他人格法益而情節重大者，被害人雖非財產上
    之損害，亦得請求賠償相當之金額。其名譽被侵害者，並得
    請求回復名譽之適當處分。前項請求權，不得讓與或繼承。
    但以金額賠償之請求權已依契約承諾，或已起訴者，不在此
    限。前二項規定，於不法侵害他人基於父、母、子、女或配
    偶關係之身分法益而情節重大者，準用之。民法第184條第1
    項、第195條分別定有明文。本件原告與甲○○於104年6月12
    日結婚，育有2子，及系爭機車之車主為甲○○等事實，除為
    兩造所不爭執外（見本院卷第93頁），並有戶籍謄本、公路
    監理電子閘門車號查詢機車車籍結果附卷可稽（見本院卷第
    25至27、129頁），堪認為真實。原告主張被告不法侵害其
    基於配偶關係之身分法益，而應負損害賠償責任，
　　被告並不否認其明知甲○○為有配偶之人，惟否認其有侵害原
    告基於配偶關係之身分法益之行為，則本件爭點為：㈠被告
    有無侵害原告基於配偶關係之身分法益？㈡原告請求賠償之
    慰撫金數額，是否相當？
五、本院判斷如下：
　㈠⒈按婚姻係配偶雙方自主形成之永久結合關係，除使配偶間在
      精神上、感情上與物質上得以互相扶持依存外，並具有各
      種社會功能，乃家庭與社會形成、發展之基礎，婚姻自受
      憲法所保障（司法院大法官釋字第748號解釋意旨參照）
      。又夫妻之一方對於婚姻關係之完整享有人格利益，故於
      婚姻關係中，當事人間互負有貞操、互守誠信及維持圓滿
      之權利與義務，此種利益即民法第195條第3項所稱之「基
      於配偶關係之身分法益」。再侵害配偶關係所生身分法益
      之行為，並不以通姦行為為限，倘夫妻任一方與他人間存
      有逾越朋友交遊等一般社交行為之不正常往來，甚而肌膚
      之親，其行為已逾社會一般通念所能容忍之範圍，已達干
      擾或妨害婚姻共同生活之圓滿安全及幸福之程度，即足當
      之，該與他人不正常往來之配偶，與該他人，均為侵害「
      基於配偶關係之身分法益」之共同侵權行為人，而應負損
      害賠償之責。
　　⒉經查：被告於111年2月3日上午11時43分許騎乘系爭機車附
      載甲○○前往高雄市○○區○○○路000號之拉麵店用餐之事實，
      經被告自承在卷（見本院卷第142頁），並經本院勘驗原
      告以光碟提出之影像檔，製有勘驗筆錄附卷可稽（見本院
      卷第120、123至126頁、證物袋）。而當日為農曆大年初
      三，被告身著短袖上衣，未著外套，與甲○○均身著短褲，
      甲○○登坐系爭機車時扶握被告上臂，被告則扶握甲○○光裸
      之大腿、小腿，甲○○乘坐系爭機車時並以手環抱被告腰際
      等情，有上開影像檔照片、本院勘驗筆錄及日曆表在卷可
      參（見本院卷第29至39、123至126、147頁），則被告與
      甲○○於親友團聚之年假期間，單獨相約外出用餐，彼此衣
      著輕便，並屢有肢體接觸、肌膚相親之舉，堪認其與甲○○
      之互動親暱，不知避嫌，已逾一般社交行為範疇，足以妨
      害原告與甲○○間婚姻共同生活之圓滿、安全及幸福，而屬
      對原告基於配偶關係之身分法益之故意不法侵害，且情節
      堪稱重大。從而，原告依民法第184條第1項前段、第195
      條第1項、第3項規定，請求被告賠償非財產上之損害，洵
      屬有據。
　　⒊至於原告主張被告與甲○○同居一節，為被告所否認。按所
      謂同居，固無須同住一處，惟應有雙宿同眠之事實，始足
      當之（最高法院80年度台上字第1818號民事判決意旨參照
      ）。本件甲○○於111年1月14日晚間8時22至23分許，曾於
      汽車內與車外之男性交談一事，固經本院勘驗原告提出之
      影像檔，製有勘驗筆錄在卷可參（見本院卷第120、123頁
      ），惟並無證據證明該男性即為被告，且依甲○○與該男性
      對話之內容，亦無從認定甲○○有與該男性同居或過從甚密
      之情事。又依原告提出之其他影像檔及翻拍照片，固能證
      明被告與甲○○之互動已逾一般社交分際，惟仍難遽謂被告
      有與甲○○雙宿同眠之情事。此外，原告就其此部分之主張
      ，並未另行舉證以實其說，則其主張被告與甲○○同居云云
      ，尚屬無據。
　㈡按非財產上賠償之金額是否相當，應斟酌實際加害情形、影
    響該權利是否重大、被害者與加害人之身分地位、經濟狀況
    及其他各種情形，以為核定之準據（最高法院47年度台上字
    第1221號、51年度台上字第223號民事判決意旨參照）。經
    查：原告為79年次，109年度申報薪資所得25萬8,852元，名
    下有房屋1筆、土地3筆、汽車1輛，財產總額106萬3,015元
    ；被告為85年次，109年度未申報所得，名下有有汽車2輛，
    無不動產等情，有戶籍資料、稅務電子閘門財產所得調件明
    細表附卷可稽（見本院卷第25、43、57至59、75頁）。本院
    斟酌原告之受害程度、被告之加害情節及其等之身分、地位
    、經濟能力等一切情狀，認原告所得請求之非財產上損害賠
    償，以10萬元為相當，其請求於此範圍內，應予准許，超過
    部分，不應准許。
六、綜上所述，本件原告依侵權行為法律關係，請求被告給付其
    100萬元，及自起訴狀繕本送達翌日（即111年3月29日）起
    至清償日止，按週年利率百分之5計算之利息，於如主文第1
    項所示範圍內，為有理由，應予准許。逾此範圍，非有理由
    ，應予駁回。本件原告勝訴部分，所命被告給付之金額未逾
    50萬元，應依民事訴訟法第389條第1項第5款規定，依職權
    宣告假執行（此部分原告假執行之聲請並無必要，僅係促使
    法院職權為之，毋庸另予准駁之表示）；被告陳明願供擔保
    ，請准宣告免為假執行，核無不合，爰酌定相當之擔保金額
    予以准許。至原告敗訴部分，其假執行之聲請已失所附麗，
    應予駁回。
七、本件判決基礎已臻明確，兩造其餘攻擊防禦方法及舉證，經
    本院審酌後，核與判決結果不生影響，無逐一論列之必要，
    併此敘明。
八、據上論結，本件原告之訴為一部有理由，一部無理由，依民
    事訴訟法第79條、第389條第1項第5款、第392條第2項，判
    決如主文。
中    華    民    國    111   年    6    月    14    日
                  民事第二庭    法  官  李珮妤
正本係照原本作成。
如不服本判決，應於收受送達後20日內向本院提出上訴書狀，其
未表明上訴理由者，應於提出上訴後20日內向本院補提理由書狀
（均須按他造當事人之人數附繕本）。如委任律師提起上訴者，
應於上訴時一併繳納上訴審裁判費。
中　　華　　民　　國　　111 　年　　6 　　月　　14　　日
                                書記官  劉毓如